【裁判字號】    99,交聲,79
【裁判日期】    990312
【裁判案由】    違反道路交通管理處罰條例聲明異議
【裁判全文】
臺灣臺東地方法院交通事件裁定          99年度交聲字第79號
原處分機關  交通部公路總局高雄區監理所臺東監理站
異  議  人
即受處分人  甲○○
上列受處分人因違反道路交通管理處罰條例案件，對於交通部公
路總局高雄區監理所臺東監理站於民國99年3月4日所為之處分（
原處分：東監違裁字第裁81-T00000000號）聲明異議，本院裁定
如下：
    主  文
原處分撤銷。
甲○○汽車駕駛人，駕駛汽車經測試檢定酒精濃度超過規定標準
，處罰鍰新臺幣萬元及接受道路交通安全講習並於一年內不得
考領普通重型機車駕駛執照。
甲○○領有小型車駕駛執照，駕駛重型機器腳踏車，處罰鍰新臺
幣壹仟捌佰元。
甲○○重型機器腳踏車所有人，允許領有小型車駕駛執照之汽車
駕駛人，駕駛重型機器腳踏車，記該重型機器腳踏車(即車號
630-DBY 號重型機車)違規紀錄壹次。
    理  由
一、按汽車駕駛人飲用酒類或其他類似物後其吐氣所含酒精濃度
    超過每公升0.25毫克或血液中酒精濃度超過百分之0.05以上
    者，不得駕車，道路交通安全規則第114條第2款定有明文。
    另汽車駕駛人，駕駛汽車經測試檢定有酒精濃度超過規定標
    準者，處新臺幣（下同）1萬5千元以上6萬元以下罰鍰，並
    當場移置保管其車輛及吊扣其駕駛執照1年；因而肇事致人
    受傷者，並吊扣其駕駛執照2年；致人重傷或死亡者，吊銷
    其駕駛執照，並不得再考領，道路交通管理處罰條例第35條
    第1項第1款定有明文。次按汽車駕駛人，領有聯結車、大客
    車、大貨車或小型車駕駛執照，駕駛重型機器腳踏車，處1
    千8百元以上3千6百元以下罰鍰，並禁止其駕駛；又汽車所
    有人允許第1項之違規駕駛人駕駛其汽車者，除依第1項規定
    之罰鍰處罰外，並記該汽車違規紀錄1次，道路交通管理處
    罰條例第22條第1項、第1項第4款及同條第3項前段分別定有
    明文。第按汽車駕駛人違反本條例規定，應受吊扣駕駛執照
    處分，於汽車駕駛人係無駕駛執照駕車者，在所規定最長吊
    扣期間內，不得考領駕駛執照，道路交通管理處罰條例第67
    條第6項亦定有明文。
二、原處分意旨略以：異議人即受處分人甲○○於民國99年3月4
    日上午5時26分許，飲酒後駕駛車號630-DBY號重型機車，行
    經臺東縣臺東市○○街與新生路口，經臺東縣警察局臺東分
    局馬蘭派出所員警對其進行呼氣酒精濃度測試，當場測得其
    呼氣酒精濃度達0.46mg/L，已逾規定不得駕駛車輛之濃度標
    準，乃依法掣單舉發違規，爰依道路交通管理處罰條例第35
    條第1項第1款及違反道路交通管理事件統一裁罰基準表等規
    定，裁處異議人罰鍰3萬元、吊扣普通小型車駕駛執照12個
    月，並施以道安講習。
三、聲明異議意旨略以：異議人酒醉駕車時，所駕駛之交通工具
    為重型機車，應吊扣重型機車駕照而非普通小型車駕照，故
    依法聲明異議，請求撤銷原處分等語。
四、經查：
  (一)按94年2月5日公布，95年2月5日施行之行政罰法第1條規
      定「違反行政法上義務而受罰鍰、沒入或其他種類行政罰
      之處罰時，適用本法。但其他法律有特別規定者，從其規
      定」，足認行政罰法係屬行政罰之基本法，而道路交通管
      理處罰條例本質上係屬行政罰，此由該條例中就交通違規
      行為所定法律效果包括罰鍰、吊銷證照裁罰等行政罰觀之
      甚明（參照行政罰法第1條、第2條將罰鍰、吊銷證照處分
      均定為行政罰），是違反道路交通管理處罰條例之裁罰事
      件，自有行政罰法之適用。
  (二)本件違規事實，除為異議人甲○○所不否認外，並有原舉
      發通知單影本1紙附卷可稽，是本件異議人確有於前揭時
      、地酒後駕車，且吐氣酒精濃度測定值達0.46mg/L而超過
      規定標準之事實，固堪認定。查汽車駕駛執照分為13類：
      小型車普通駕駛執照、大貨車普通駕駛執照、大客車普通
      駕駛執照、聯結車普通駕駛執照、小型車職業駕駛執照、
      大貨車職業駕駛執照、大客車職業駕駛執照、聯結車職業
      駕駛執照、國際駕駛執照、輕型機器腳踏車駕駛執照、重
      型機器腳踏車駕駛執照、普通重型機器腳踏車駕駛執照、
      大型重型機器腳踏車駕駛執照；又汽車駕駛人取得高一級
      車類之駕駛資格者，應換發駕駛執照，並准其駕駛較低級
      車類之車輛，而已領有普通小型車駕駛執照者，得駕駛小
      型車、輕型機器腳踏車，道路交通安全規則第53條、第61
      條第1項第4款分別定有明文。復按汽車駕駛人，領有聯結
      車、大客車、大貨車或小型車駕駛執照，駕駛重型機器腳
      踏車，處1千8百元以上3千6百元以下罰鍰，並禁止其駕駛
      ，道路交通管理處罰條例第22條第1項、第1項第4款亦有
      明文；第按汽車駕駛人，領有機器腳踏車駕駛執照，駕駛
      小型車者，處新臺幣6千元以上1萬2千元以下罰鍰，道路
      交通管理處罰條例第21條第1項第2款亦定有明文。由此可
      知駕駛重型或普通重型機車須有獨立之駕駛執照，縱汽車
      駕駛人考領有聯結車、大客車、大貨車、小型車之駕駛執
      照，依上開規定，亦不得駕駛重型機車；而有重型機車駕
      駛執照亦不得駕駛普通小型車。職此，重型機車駕駛執照
      與普通小型車駕駛執照，係不同之駕駛資格執照，彼此間
      無法通用。行政機關既不准人民持普通重型機車駕駛執照
      駕駛普通小型車，在處罰上即應分別處理，不得因駕駛重
      型機車之違規而吊扣或吊銷人民之普通小型車駕駛執照。
      再按，道路交通管理處罰條例第68條原規定：「汽車駕駛
      人，因違反本條例及道路交通安全規則之規定，受吊扣或
      吊銷駕駛執照處分時，吊扣或吊銷其持有各級車類之駕駛
      執照」，然該條文業於94年12月14日修正公布，將原條文
      中「吊扣或」三字刪除，並自95年3月1日施行，故依修正
      後道路交通管理處罰條例第68條之規定，受吊扣駕駛執照
      處分時，不再吊扣其持有各級車類之駕駛執照，因此，若
      一般駕駛人同時考領有普通小型車之駕駛執照及普通重型
      機車駕駛執照，則其因駕車違規或經易處致遭吊扣其中之
      一項駕駛執照時，其另一項駕駛執照之合法使用，並不因
      此而受到影響；承此，駕駛人於無照駕駛普通重型機車經
      警舉發，並非合於遭吊扣駕駛執照本身所得駕駛之車輛(
      即普通小型車)，亦不得貿然以駕駛重型機車之規定加以
      處罰(即吊扣駕駛人普通小型車駕駛執照)。是就違規人持
      用高級車類駕駛執照（即汽車駕駛執照）於酒後無照駕駛
      低級車種（即普通重型機器腳踏車以上之機器腳踏車種）
      之違反同條例第22條第1項第4款、第35條第1項規定之違
      規行為，除應依同條例第22條第1項、第35條規定處以罰
      鍰、施以道路交通安全講習外，就酒後駕車之吊扣駕駛執
      照之處罰部分，因駕駛人並未持有該低級車種（即普通重
      型機器腳踏車以上之機器腳踏車種）之駕駛執照（即普通
      重型機器腳踏車駕駛執照以上之機器腳踏車駕駛執照）供
      吊扣，依道路交通管理處罰條例第67條第6項之「汽車駕
      駛人違反本條例規定，應受吊扣駕駛執照處分，於汽車駕
      駛人係無駕駛執照駕車者，在所規定最長吊扣期間內，不
      得考領駕駛執照。」之規定，對該吊扣駕駛執照之處罰，
      應改裁處以禁止其在該規定最長吊扣期間內考領駕照。
  (三)末查，本案異議人未曾考領重型機車駕駛執照，而駕駛重
      型機車，即於法有違，尚不得因其考領有普通小型車駕駛
      執照，而認其駕駛重型機車具有合法之執照，應依道路交
      通管理處罰條例第22條第1項及同條第1項第4款之規定，
      予以處罰；且異議人復為所駕駛重型機車(即車號630-DBY
      號重型機車)之所有人，有原舉發道路交通管理事件通知
      單在卷可考，復查無異議人已善盡查證駕駛人駕駛執照資
      格之注意，或縱加以相當注意而仍不免發生違規之情形，
      即應依同條第3項前段之規定，並記上開重型機車違規紀
      錄1次。
五、綜上所述，異議人甲○○確有上揭違規行為，原處分機關依
    道路交通管理處罰條例第35條第1項第1款規定，裁處異議人
    吊扣普通小型車駕駛執照12個月，既有上開不當之處，本院
    參酌臺灣高等法院暨所屬法院98年法律座談會刑事類第23號
    決議，自應將原處分撤銷，由本院依道路交通管理處罰條例
    第35條第1項第1款、第22條第1項、第22條第3項、第67條第
    6項及違反道路交通管理事件統一裁罰基準表等規定，就異
    議人酒醉駕車部分裁處異議人罰鍰3萬元、施以道安講習並
    於一年內不得考領普通重型機車駕駛執照；就領有小型車駕
    駛執照，駕駛重型機車部分裁處異議人罰鍰1千8百元，且異
    議人復為所駕機車之所有人，應並記上開汽車(即車號630-D
    BY號重型機車)違規紀錄1次，以資適法。
六、據上論斷，應依道路交通案件處理辦法第20條前段，裁定如
    主文。
中    華    民    國    99    年    3     月    12    日
                        交通法庭法  官  林拔群
以上正本證明與原本無異。
如不服本裁定，應於裁定送達後5日內向本院提出抗告狀（須附
繕本）。「切勿逕送上級法院」。
                                書記官  鄭鈺瓊
中    華    民    國    99    年    3     月    15    日

司法院資訊處製作；財團法人民間司法改革基金會備份。
